臺灣新北地方法院板橋簡易庭民事簡易判決
111年度板簡字第886號
原      告  邱麗燕
訴訟代理人  曾伯軒律師 
被      告  王珊  
上列當事人間請求侵權行為損害賠償事件，於民國111年9月5日
言詞辯論終結，本院判決如下：
    主      文
一、被告應給付原告新臺幣壹拾萬元，及自民國一百一十一年五
    月二十日起自清償日止，按週年利率百分之五計算之利息。
二、原告其餘之訴駁回。
三、訴訟費用由被告負擔百分之二十，餘由原告負擔。
四、本判決第一項得假執行。
五、原告其餘假執行之聲請駁回。
    事實及理由
一、原告主張：
　　原告與訴外人甲○○於民國106年9月11日結婚，嗣於111年2月
    8日兩願離婚。原告與甲○○婚姻存續期間，被告明知甲○○為
    有配偶之人，竟仍與甲○○交往，於111年1月29日在臉書貼出
    禮物之照片，表示覺得被愛，內文為「天天都是情人節!!謝
    謝寶寶哥的疼愛」，甲○○則在底下留言「依久久愛，依舊最
    愛！」，被告更以「老公」稱呼甲○○，其與甲○○出遊，甚有
    互換衣物之舉，顯逾越一般普通朋友正當社交行為範圍，悖
    離一般社會常理而達無法容忍之程度，被告以不正當之男女
    關係為交往方式，破壞原告婚姻及家庭共同生活之圓滿及幸
    福，侵害原告之配偶權，原告受有極大心理壓力，並產生壓
    力反應焦慮狀態、睡眠障礙等症狀，除與甲○○離婚外，尚須
    尋求專業醫師之協助，痛苦程度非一般人所得想像。爰依民
    法第184條第1項、195條第1項前段、第3項之規定，請求被
    告負損害賠償責任等語。並聲明：㈠被告應給付原告新臺幣
    （下同）50萬元及自起訴狀繕本送達之翌日起至清償日止，
    按週年利率百分之5計算之利息。㈡願供擔保請准宣告假執行
    。
二、被告則以：
　㈠被告於108年間，在朋友聚會場合認識甲○○，因甲○○猛烈追求
    ，被告對甲○○也有好感，遂與甲○○交往，但被告與甲○○交往
    期間，並不知悉甲○○已婚，被告於知悉甲○○已婚身分後，即
    拒絕與甲○○有性行為。
　㈡我國法律並未明確定義配偶權。被告不知甲○○已婚，亦未限
    制甲○○與原告行使任何配偶權，自無侵犯原告之配偶權，況
    被告與原告素不相識，對原告之婚姻不負忠誠義務，不應以
    訴訟手段逼壓被告。配偶權亦非憲法上之權利，我國憲法規
    範已由過往強調婚姻與家庭之制度性保障功能，變遷至重視
    以獨立個體為基礎之性自主決定權等語，資為抗辯。並聲明
    ：原告之訴駁回。
三、本院之判斷：
　　原告主張其於106年9月11日至111年2月8日婚姻存續期間，
    被告與原告配偶甲○○交往成為男女朋友之事實，業據其提出
    戶籍謄本、甲○○臉書擷圖、甲○○將機車停放在被告住家樓下
    之照片、甲○○在原告住家附近停放被告機車之照片、被告與
    甲○○即時通訊對話擷圖、被告與甲○○互換衣物之照片為證，
    且為被告所不爭執，堪信原告前開主張為真。至原告主張被
    告與甲○○交往乙事已構成對原告之侵權行為乙節，則為被告
    否認，並以前詞置辯。則本件應予審酌者為：被告與甲○○交
    往期間，是否知悉甲○○已婚？被告與甲○○交往成為男女朋友
    ，是否構成侵權行為？原告之訴有無理由？茲分述如下：
　㈠被告與甲○○交往期間，是否知悉甲○○已婚？
　　被告固否認知悉甲○○為已婚身分，惟原告起訴時提出甲○○之
    臉書擷圖，其上關於婚姻狀態明顯標示「已婚」，有前開臉
    書擷圖附卷可稽（見本院卷第29頁），被告對於其為甲○○之
    臉書好友一事亦不爭執，且證人甲○○到院證稱：之前曾經跟
    被告交往成為男女朋友，約是從108年8月16日開始交往到今
    年3、4月左右，當時跟原告的婚姻仍存續中，交往期間被告
    知道伊是已婚身分，伊都有直接跟被告說，且是在交往一開
    始就口頭告知被告等語（見本院卷第112至114頁），是依證
    人甲○○之證述，足認被告於與甲○○交往期間，即已知悉甲○○
    為已婚身分，故被告抗辯係於不知情狀態下與甲○○交往成為
    男女朋友云云，尚難採認。
　㈡被告與甲○○交往成為男女朋友，是否構成侵權行為？
    ⒈按因故意或過失，不法侵害他人之權利者，負損害賠償責
      任。故意以背於善良風俗之方法，加損害於他人者亦同。
      不法侵害他人之身體、健康、名譽、自由、信用、隱私、
      貞操，或不法侵害其他人格法益而情節重大者，被害人雖
      非財產上之損害，亦得請求賠償相當之金額；前二項規定
      ，於不法侵害他人基於父、母、子、女或配偶關係之身分
      法益而情節重大者，準用之，民法第184條、第195條第1
      項前段、第3項分別定有明文。又按婚姻係以夫妻之共同
      生活為其目的，配偶應互相協力保持其共同生活之圓滿安
      全及幸福，而夫妻互守誠實，係為確保其共同生活之圓滿
      安全及幸福之必要條件，故應解為配偶因婚姻契約而互負
      誠實之義務，配偶之一方行為不誠實，破壞共同生活之圓
      滿安全及幸福者，即為違反因婚姻契約之義務而侵害他方
      之權利（最高法院55年台上字第2053號判決意旨參照）。
      準此，侵害配偶權之行為，並不以配偶之一方與他人通姦
      為限，倘夫妻任一方與他人間存有逾越結交普通朋友等一
      般社交行為之不正常往來關係，且其行為已逾社會一般通
      念所能容忍之範圍，並破壞婚姻共同生活之圓滿安全及幸
      福之程度，即足當之。
    ⒉被告雖抗辯我國法律並無配偶權之明文，並提出司法院大
      法官解釋理由說明配偶權非憲法上之權利云云。然細繹司
      法院釋字第791號解釋之解釋文及解釋理由書揭示之內容
      ，該號解釋所審查之標的，係刑法第239條通、相姦罪之
      規定是否合憲。亦即婚姻關係中配偶之一方受憲法制度性
      保障之婚姻制度（即制度性保障），與配偶之他方或第三
      人受憲法第22條保障之性自主權、性行為自由發生基本權
      衝突時，國家是否得以刑罰為手段介入，制裁通姦及相姦
      行為，以保障婚姻制度。司法院大法官多數意見在上開解
      釋中之見解，最終依比例原則審查以刑罰作為保障婚姻制
      度及配偶之一方，制裁通、相姦之一方配偶及第三人之手
      段，因由國家以刑罰處罰通、相姦行為，並非最小之侵害
      手段，且因其所保障之公益甚小，影響個人隱私權、性自
      主權重大，且因國家介入懲罰違反婚姻忠誠義務配偶亦可
      能造成婚姻關係之負面影響，故遭司法院大法官宣告違憲
      ，然該號解釋仍肯認婚姻關係中配偶之一方享有受憲法保
      障之婚姻制度，是被告執該號解釋否認原告權利，顯無可
      採。
    ⒊查被告於交往期間即知悉甲○○為已婚身分，此經證人甲○○
      證述如前，而被告與甲○○之通訊對話中，被告多有以「老
      公」、「臭老公」稱呼甲○○，有被告與甲○○即時通訊對話
      擷圖附卷可稽（見本院卷第41至45頁），且被告亦有與甲
      ○○交換衣物穿著之情形，有被告與甲○○互換衣物之照片在
      卷可參（見本院卷第47至51頁），證人甲○○並證稱其與被
      告交往期間有發生關係等語（見本院卷第115頁），顯見
      被告與甲○○之交往已逾越與一般朋友交往份際及社會一般
      通念所能容忍之範圍，又被告與甲○○交往成為男女朋友，
      足使甲○○與原告間之婚姻不睦，其與甲○○同為破壞原告基
      於配偶之身分法益所得期待之夫妻共同生活圓滿安全及幸
      福之行為人，且情節重大，則被告自應與甲○○負連帶損害
      賠償之責。是被告辯稱其未有侵害原告配偶權，不負侵權
      行為之責云云，自無可採。
　㈢原告之訴有無理由？　
    ⒈綜前，被告明知甲○○尚有婚姻關係存續之情況下，依舊與
      甲○○交往，其所為顯係故意以背於善良風俗之方法，破壞
      原告婚姻生活之圓滿安全及幸福，不法侵害原告基於配偶
      關係之身分法益，情節重大，是原告依民法第184條第1項
      後段、第195條第1項前段、第3項規定，請求被告賠償非
      財產上損害，核屬有據。 
    ⒉復按不法侵害他人之人格權，被害人受有非財產上損害，
      請求加害人賠償相當金額之慰撫金時，法院對於慰撫金之
      量定，應斟酌實際加害情形、所造成之影響、被害人痛苦
      之程度、兩造之身分地位經濟情形及其他各種狀況，以核
      定相當之數額（最高法院47年度台上字第1221號、51年度
      台上字第223號判決意旨參照）。而身分法益與人格法益
      同屬非財產法益，依同一理由，前揭有關人格法益受侵害
      而酌定慰撫金之標準，自得為本件衡量因身分法益受侵害
      所生損害賠償金額之參考。本院審酌被告明知甲○○為有配
      偶之人，猶與甲○○交往成為男女朋友，並於交往期間與甲
      ○○發生關係，兼衡被告上開侵權行為之態樣、期間、對婚
      姻生活之圓滿所造成破壞程度、兩造之學歷、身分、地位
      、經濟狀況，及原告所受精神痛苦等一切情狀，認原告請
      求被告賠償非財產上損害50萬元，尚屬過高，應核減為10
      萬元為適當。
    ⒊末按遲延之債務，以支付金錢為標的者，債權人得請求依
      法定利率計算之遲延利息。給付無確定期限者，債務人於
      債權人得請求時，經其催告而未為給付，自受催告時起，
      負遲延責任。其經債權人起訴而送達訴狀，或依督促程序
      送達支付命令，或為其他相類之行為者，與催告有同一之
      效力。應付利息之債務，其利率未經約定，亦無法律可據
      者，週年利率為百分之5 ，民法第233條第1項、第229條
      第2項及第203條分別定有明文。本件原告請求被告給付之
      損害賠償，係以支付金錢為標的，且無確定期限，故原告
      請求被告給付自起訴狀繕本送達翌日即111年5月20日起至
      清償日止，按週年利率百分之5計算之利息，併應准許。
四、綜上所述，原告依民法第184條第1項後段、第195條第1項前
    段、第3項，請求如主文第1項所示，為有理由，應予准許。
    逾此範圍之請求，則無理由，應予駁回。
五、本件原告勝訴部分係依民事訴訟法第427條第1項規定適用簡
    易訴訟程序所為被告敗訴之判決，依同法第436條第2項、第
    389條第1項第3款規定，應依職權宣告假執行。原告聲請供
    擔保宣告假執行之部分，僅係促使法院職權發動。至原告敗
    訴之部分，其假執行之聲請即失所附麗，應予駁回。
六、本件事證已臻明確，兩造其餘攻擊防禦方法及所提之證據，
    核與判決結果無影響，毋庸再予一一論述，附此敘明。
七、訴訟費用負擔之依據：民事訴訟法第79條。
中　　華　　民　　國　　111 　年　　9 　　月　　29　　日
                  臺灣新北地方法院板橋簡易庭
                        法  官  陳怡親
以上為正本係照原本作成。
如不服本判決，應於送達後20日內，向本院提出上訴狀並表明上
訴理由，如於本判決宣示後送達前提起上訴者，應於判決送達後
20日內補提上訴理由書（須附繕本）。
中　　華　　民　　國　　111 　年　　9 　　月　　29　　日
                        書記官  劉芷寧